行　政　法　院　判　決　　　　　　　　　　　　　　八十八年度判字第一○四號
　　原　　　告　甲○○
　　被　　　告　國防部
右當事人間因免職事件，原告不服行政院中華民國八十七年六月十五日台八十七訴字
第二九八○八號再訴願決定，提起行政訴訟。本院判決如左︰
　　主  文
原告之訴及附帶損害賠償之請求均駁回。
　　事  實
緣原告原係聯合勤務總司令部（以下簡稱聯勤總部）財務學校政治部陸軍政工上校政
治教官，在台東師管區政治部副主任任內，先後經國防部四十八年二月二十日感念
字第○六○二號及同年九月五日感念字第三三九四號令核定記大過四次，聯勤總部
乃依當時陸海空軍懲罰法第九條規定，報經國防部四十八年十一月二日感念字第四
四二三號令准予撤職，並以四十八年十月十六日為生效及員額計算日期後，以四十八
年十一月九日化佐字第三九○號令按權責發佈，另令知原告。原告迭以其係遭人構
陷，原撤職處分應註銷為由，向國防部總政治作戰部（以下簡稱總政戰部）請求復職
及損害賠償等，均未獲准。嗣原告於八十五年二月五日向總政戰部申復，經總政戰部
以八十五年三月十九日祥祺字第○二九二九號書函復所請註銷處分一節，恕難辦理
等語。原告不服，循序提起一再訴願，遞遭決定駁回，遂提起行政訴訟，茲摘兩造
訴辯意旨於次：
原告起訴意旨略謂︰原告於四十八年間遭密告於公務以外之生活細節，有失軍譽，被
告遽予記大過兩次處分，嗣後申訴答辯時，被告復以「挾怨誣告長官」之名，再予記
大過兩次，迫使同年內記滿四大過，遭撤職。年來屢次申訴，要求註銷原處分，補發
退伍金，尚向監察院申請調查調解，但被告均未接受及作有效處理。查原告確無行為
不檢，假藉辦刊向民商募款，冒犯長官或挑援離間之行為，自有答辯及舉證反駁之權
利，被告歷年來為如此審議，顯屬違法，請與一再訴願決定併予撤銷等語。
被告答辯意旨略謂︰台東師管區政戰部上校主任田適存四十七年間函報：該部上校副
主任甲○○品德言行較差，官兵印象惡劣，建議請速調整職務，以維政戰幹部榮譽；
經被告派員調查，有關「視察接受招待宿娼」、「偽裝受傷冒領慰問金」、「宿娼短
付費用招致非議」、「假藉名義向民商募款」等情均查屬實，惟僅作調整職務之處置
。原告不良行徑受調職後不思悔悟，獲知上情係由田上校呈報上級，乃於年１０月檢
控田員及前副主任吳惺齋上校貪，經派員查證，除吳員挪用公款屬實依規定處理外
；指控田員部份，經查並無具體事證，足證原告挾怨報復，依「陸海空軍懲罰法」第
八條第一款「冒犯長官或肆意詆毀者」及第四款「挑撥離間者」，應受懲罰，乃核予
記大過兩次並調整職務；迄年月潘員調整至聯勤總部財務學校教官後，復以「東
部地區警備司令部上校副主任」名義，分向「橡膠公會」等三家廠商詐騙辦刊經費，
嚴重損害軍譽，核予記大過兩次。全案處理程序，悉依「國軍監察工作實施辦法－案
件調查作業程序」及「陸海空軍懲罰法」相關法令辦理，並無違誤。原告於四十八年
十月十六日奉核定撤職後，先後十七次陳情復職及要求賠償，被告均依規定處理函復
，期間監察院亦邀集被告所屬法制司、人事次長室等單位研商，結論均表不宜。被告
並將歷次處理情形暨四十七、四十八年間全案概要，轉呈行政院審議。查原告任軍職
期間，多項違失已喪官箴，辱及國軍幹部形象，且本案已就事實認定，依作業程序審
慎處理，歷次陳情，僅見深文周內，多所飾詞，不足採取，請予駁回原告之訴等語。
　　理  由
按「陸海空軍現役軍人及軍事學校學員生之過犯不涉及刑事範圍者，除法律別有規定
外，其懲罰依本法行之。」「懲罰種類如左：軍官之懲罰：一．．．三記過。．．．
」「陸海空軍軍人應受懲罰之犯行如左：一冒犯長官或肆意詆毀者。二言行不檢有損
軍譽者。．．．」「陸海空軍軍人有犯前條之一者，視其情節之輕重，依第三條之規
定分別處罰。」「在同一考績期內所記之過除抵銷或撤銷外，每記過一次，可以其考
績之總平均分數三分扣抵，記大過滿三次者撤職。」為當時陸海空軍懲罰法第一條、
第三條第一項第三款、第四條第一款、第二款、第五條及第九條第二項所規定。查本
件原告原係聯勤總部財務學校政治部陸軍政工上校政治教官，在台東師管區政治部副
主任任內行為不檢，挾嫌誣告長官，及假借創辦刊物，分向民間廠商募捐，幾近招搖
，有損軍譽，經總政戰部派員專案查證屬實，有調查案件談話筆錄、調查報告表等資
料附原處分券可稽，被告以其所犯情節重大，分別以感念字第○六○二號及第三三
九四號令各核定記大過二次，並以原告在同一考績期內記大過滿三次，乃以感念字
第四四二三號令予以撤職處分，總政戰部於八十五年三月十九日以祥祺字第○二九
二九號書函否准原告註銷撤職處分之申請，揆諸首揭規定，並無不合。原告不服，循
序提起行政訴訟，主張伊確無行為不檢，假藉辦刊向民商募款，冒犯長官或挑撥離間
之行為，屢次申訴，被告均未作有效審議，顯屬違法云云。但查原告於台東師管區政
治部副主任任內，行為不檢，挾嫌誣告長官，假藉名義募捐，幾近招搖，有損軍譽等
情，業經總政戰部派員查證非虛，此有談話筆錄及調查報告存原處分卷足憑，原告空
言否認有上開行為，既未能舉證以資證明，自非足取，從而原處分及一再訴願決定，
俱無違誤，原告起訴論旨，難謂為有理由，應予駁回。其附帶損害賠償之請求，因失
所附麗，亦併予駁回。
據上論結，本件原告之訴為無理由，爰依行政訴訟法第二十六條後段，判決如主文。
中    華    民    國     八十八      年      一      月     二十二      日
                    行 政 法 院 第 四 庭
                                審 判 長 評  事      葉  振  權
                                         評  事      吳      仁
                                         評  事      吳  錦  龍
                                         評  事      林  家  惠
                                         評  事      吳  明  鴻
右  正  本  證  明  與  原  本  無  異
                                         法院書記官  陳  盛  信
中    華    民    國     八十八      年      一      月     二十五      日
